【裁判字號】    99,破抗,4
【裁判日期】    990902
【裁判案由】    宣告破產
【裁判全文】
臺灣高等法院臺南分院民事裁定  99年度破抗字第4號
抗  告  人  張雯峰即洪氏英科技股份有限公司清算人
上列抗告人因聲請宣告洪氏英科技股份有限公司破產事件，對於
中華民國九十九年四月十二日臺灣嘉義地方法院所為裁定（九十
九年度破字第二號），提起抗告，本院裁定如下：
      主      文
抗告駁回。
抗告程序費用新台幣壹仟元由抗告人負擔。
    理  由
一、抗告意旨略以：本案洪氏英科技股份有限公司（下稱洪氏英
    公司）之優先債權人包括財政部台灣省南區國稅局、財政部
    台灣省南區國稅局嘉義分局、嘉義縣財政稅務局、台南縣財
    政稅務局、台北市稅捐處內湖分處（不含交通部公路總局嘉
    義區監理所及嘉義縣稅捐稽徵處）等，即有五個以上之獨立
    法人，此與原裁定援引最高法院判例及裁定意旨所示「倘若
    除稅捐債權外，同一優先順位又別無他債權人，即與無多數
    債權人存在之情形無異」之情形不同，原裁定就此所為認事
    用法已有違誤。且破產為公司解散之原因，公司資產顯有不
    足清償其債務時，若任其存在，實有害公益；是以公司之債
    務若確已超過其資產，縱其資產不足以清償優先債權，亦非
    無聲請宣告破產之實益。原裁定駁回伊之聲請，尚有未合；
    爰提起本件抗告，求為廢棄原裁定，並宣告洪氏英公司破產
    等語。
二、按破產，對債務人不能清償債務者宣告之，破產法第五十七
    條定有明文。破產人於破產宣告時或宣告後，現有之一切財
    產，及將來行使之財產請求權，或取得之財產而組成之破產
    財團，對於破產財團費用及財團債務應先於破產債權，隨時
    清償之，此觀破產法第九十七條規定自明。至於稅捐之徵收
    ，優先於普通債權。土地增值稅、地價稅、房屋稅之徵收，
    優先於一切債權及抵押權者，並為稅捐稽徵法第六條所明定
    。是以債務人之資產已不足清償稅捐等優先債權，他債權人
    即無受償之可能，倘予宣告破產，反而須優先支付破產財團
    之管理、分配所生之費用及破產管理人之報酬等財團費用，
    將使破產財團之財產更形減少，優先債權人即稅捐機關之債
    權減少分配或無從分配，其他債權人更無在破產程序受分配
    之可能，顯與破產制度之本旨不合（最高法院九十八年度第
    四次民事庭會議決議參照）。
三、查：
（一）抗告人於原法院聲請意旨略以：伊經法院裁定選派為洪氏
      英公司之清算人後，經函詢稅務機關、銀行、往來公司，
      及閱覽法院卷宗取得大部分債權資料，發現洪氏英公司之
      債務高達新臺幣（下同）九億二千五百六十八萬餘元以上
      ，惟其資產僅有不動產四筆、汽車二部；其負債顯大於資
      產，已不足清償債務，為免侵害洪氏英公司債權人權益，
      爰本於清算人職責，聲請准予宣告洪氏英公司破產等語。
（二）惟依抗告人陳報洪氏英公司之資產負債表及相關資料所示
      ，洪氏英公司現有資產包括：(一)不動產部分：名下房地共
      四筆，依公告現值或執行法院鑑價核算結果，總價約一千
      九百九十三萬七千四百元。(二)動產部分：(1)現金：無。(2)
      應收帳款：無。(3)對於第三人宇捷通科技股份有限公司訂
      金債權八百萬元；對於第三人Sakar International,Inc
      公司之貨款債權美金一百萬元，預計在美國提起之訴訟事
      件獲得勝訴後，可收回二十五萬美金。至於洪氏英公司之
      負債合計為：新台幣八億四千五百七十四萬一千四百八十
      五元及美金八百萬元；負債性質則包括：(一)有優先權之稅
      款債務共三億一千四百四十萬九千二百九十二元（含國稅
      局營業所得稅7,996,512元、台灣省南區國稅局嘉義分局
      營業稅302,492,865元、嘉義縣財政稅務局房屋稅及地價
      稅2,376,961元、台南縣財政稅務局房屋稅及地價稅284,5
      78元、台北市稅捐處內湖分處房屋稅及地價稅1,258,376
      元），及(二)其他債務（含交通罰款及向第三人國泰世華商
      業銀行等金融機構或第三人公司借款債務）者，此參卷附
      之洪氏英公司財產資料歸屬單及台南地院通知函、財產狀
      況說明書及聲明函等件自明（參見原法院卷第五頁以下）
      。
（三）綜此：
    (1)抗告人主張洪氏英公司之資產不足清償債務者，固非無據
      ；惟洪氏英公司現有積極財產（包括對於第三人之債權等
      ），換算為新台幣後合計僅約三、四千萬元左右，而負債
      中，單以積欠具有優先權之稅捐債權金額言，即高達三億
      一千四百四十萬九千二百九十二元；堪認洪氏英公司所有
      上揭積極財產縱經全部換價或收回債權以後，連應優先清
      償之稅捐債務亦不足以清償，遑論清償其他債權人之一般
      債權。
    (2)其次，洪氏英公司目前完全無現金可供支應乙情，為抗告
      人自陳之事實，倘逕予宣告洪氏英公司破產，對於應先於
      破產債權，隨時清償之財團費用及財團債務，既無現款作
      為零用金，以隨時支付因破產財團之管理變價及分配所生
      費用之零星支出使用，則關於破產財團之管理，變價等等
      是否仍得順利運作？已非無疑。且，縱破產財團仍得順利
      換價或收取債權，惟取得款項後，因須優先支付破產財團
      之管理、分配所生之費用及破產管理人之報酬等財團費用
      ，亦將使破產財團之財產更形減少，即連稅捐機關之優先
      稅捐債權將減少分配，甚而無從分配，其他普通債權人更
      無受分配可能，顯與破產制度之本旨不合，揆諸上開說明
      ，並無宣告破產實益；抗告人聲請宣告洪氏英公司破產，
      即屬不應准許。原裁定駁回抗告人之聲請，於法並無不合
      ，抗告意旨指摘原裁定不當，求為廢棄改判，准予宣告洪
      氏英公司破產，為無理由，應予駁回。
四、據上論結，本件抗告為無理由，依破產法第五條、民事訴訟
    法第四百九十五條之一第一項、第四百四十九條第一項、第
    九十五條、第七十八條，裁定如主文。
中    華    民    國    99    年    9    月    2      日
                  民事第二庭  審判長法  官  陳  光  秀
                                    法  官  曾  平  杉
                                    法  官  李  文  賢
上為正本係照原本作成。
本裁定除以適用法規顯有錯誤為理由外，不得再抗告。如提出再
抗告，應於收受送達後10日內委任律師為代理人向本院提出再抗
告狀（須附繕本），並繳納再抗告費新台幣1千元。
中    華    民    國    99    年    9    月    2      日
                                    書記官  劉  清  洪
【附註】
民事訴訟法第495條之1第2項準用同法第466條之1第1、2項規定
：
(1)對於第二審判決上訴，上訴人應委任律師為訴訟代理人。但上
  訴人或其法定代理人具有律師資格者，不在此限。
(2)上訴人之配偶、三親等內之血親、二親等內之姻親，或上訴人
  為法人、中央或地方機關時，其所屬專任人員具有律師資格並
  經法院認為適當者，亦得為第三審訴訟代理人。
民事訴訟法第466條之2第1項：
  上訴人無資力委任訴訟代理人者，得依訴訟救助之規定，聲請
  第三審法院為之選任律師為其訴訟代理人。

司法院資訊處製作；財團法人民間司法改革基金會備份。
